【裁判字號】    89,易,770
【裁判日期】    891222
【裁判案由】    侵占
【裁判全文】
臺灣板橋地方法院刑事判決                          八十九年度易字第七七號
    公  訴  人  臺灣板橋地方法院檢察署檢察官
    被      告  丙○○
右列被告因侵占案件，經檢察官提起公訴（八十年度偵字第二四五○三號），本院判
決如左：
    主  文
丙○○連續意圖為自己不法之所有，而侵占自己對於業務上所持有之物，處有期徒刑
柒月，緩刑貳年。
    事  實
一、丙○○自民國八十七年十月一日起擔任今園國際股份有限公司（下稱今園公司）
    南港店之副店長，意圖為自己不法之所有，基於概括之犯意，連續於八十七年十
    一月十四日、十五日及十六日，將其因業務而持有南港店該三日之部分營業收入
    合計新臺幣三萬四千三百八十八元攜回自己位於臺北縣中和市○○○路一０一巷
    六之三號之住處而侵占供為已用，未依金園公司之規定匯入指定之帳戶中，嗣經
    今園公司人員發覺而查知上情。
二、案經今園公司訴由臺灣板橋地方法院檢察署檢察官偵查起訴。
    理  由
一、被告丙○○於右揭時地將其持有今園公司南港店之營業收入攜回自己之住處而未
    依規定匯回公司帳戶之事實，迭據被告於偵查及本院審理中自白不諱，核與告訴
    人代表人丁○○之指述、證人即金園公司南港店店長甲○○之證述大致相符，堪
    信其自白屬實。被告雖否認有侵占之意圖，辯以係因當時印尼發生排華暴動，其
    僑居該地之胞兄需款孔急向其求助，伊始暫先動用該等款項，並非有侵占之意圖
    云云。惟被告就上開南港店之營業收入款項不過因業務上之關係而持有，其既以
    之供個人使用，即已易其原先之持有狀態而成為所有，立於所有人之地位而為處
    分，自屬侵占之行為，至於其家中之急用僅為動機問題，初不影響及其侵占行為
    之認定，是被告上開置辯，尚無足採信。此外復有被告書立之存證信函乙份附卷
    可憑，本件事證明確，被告犯行堪予認定。
二、核被告所為，係犯刑法第三百三十六條第二項之侵占對於自已於業務上所持有之
    物罪。被告先後三次犯行，時間緊接，方法相同，顯係基於概括之犯意而為之，
    為連續犯，應依刑法第五十六條之規定論以一罪，並加重其刑。爰審酌被告並無
    前科，素行良好，因家中遭逢變故而為本件犯行，有證人乙○○之證述及被告所
    提之診斷證明書乙份在卷可憑，犯罪動機尚堪憫恕，然所因此所為之侵占行為仍
    非法之所許，應加非難，其侵占之數額為三萬四千三百八十八元，然已如數返還
    ，此經告訴人之代表人丁○○陳明在卷，犯罪後態度尚非不佳等一切情狀，量處
    如主文所示之刑，以示儆懲。又被告前未曾受有期徒刑以上之刑之宣告，其因一
    時失慮偶罹刑章，經此次偵審程序及刑之宣告後，應能知所警惕，信無再犯之虞
    ，本院認對其所宣告之刑以暫不執行為適當，爰依刑法第七十四條第一款之規定
    併予宣告緩刑二年，以勵自新。
三、另告訴意旨尚稱被告另有侵占該公司南港店中排骨、雞腿、雞排及牛腩等存貨近
    三十箱，認被告就此部分亦涉有侵占犯行云云。按犯罪事實應依證據認定之，無
    證據不得推定其犯罪事實；又不能證明被告犯罪者，應諭知無罪之判決；刑事訴
    訟法第一百五十四條、第三百零一條第一項分別定有明文。又犯罪事實之認定，
    應憑真實之證據，倘證據是否真實尚欠明確，自難以擬制推測之方法，為其判斷
    之基礎；最高法院五十三年著有臺上字第六五六號號判例可循。且刑事訴訟上證
    明之資料，無論其為直接或間接證據，均須達於通常一般之人均不致有所懷疑，
    而得確信其為真實之程度，始得據為有罪之認定，若其關於被告是否犯罪之證明
    未能達此程度，而有合理懷疑之存在，致使無從形成有罪之確信，根據「罪證有
    疑，利於被告」之證據法則，即不得遽為不利被告之認定，亦有最高法院七十六
    年度臺上字第四九八六號判例可資參照。本件告訴人認被告另有侵占上開南港店
    存貨之犯行，無非係以被告書立之切結書為其論據。訊之被告堅詞否認有該等犯
    行，並以係告訴人代表人要求其負責店內之虧損等語置辯。經查：告訴人於被告
    坦承侵占前述三萬四千三百八十八元之款項後，派員至該店盤點，發覺店內有短
    少排骨、雞腿、雞排及牛腩等存貨近三十箱等情，固經告訴人代表人丁○○、證
    人甲○○及執行盤點之吳廣怡固均一致指述在卷，然該店內平日尚有包括店長甲
    ○○在內之其他員工，並非僅有被告一人，則僅以庫存貨品與帳上記載之數量不
    符，即認必係被告所侵占，似嫌失之武斷；而被告雖於卷附載有挪用該店公款十
    一萬元內容之切結書上簽名，然依當時陪同被告前往今園公司之證人即被告之胞
    姐乙○○在本院證稱：「‧‧‧我們到告訴人公司時，告訴人突然告訴我們我弟
    弟還侵占公司其他貨品，要我弟弟一併賠償‧‧‧但是到了現場，告訴人卻說包
    括三萬四千元，一共要賠十一萬，告訴人說我們若是不賠，要找警察來，我弟弟
    因為恐懼才答應要付‧‧‧我弟弟回夫後越想越不對，為何他十一月才到任，就
    要他負責該店九、十月虧損的錢。」等語，被告確有侵占該店三萬四千三百八十
    八元之營業收入，已如前述，則既係在因懼告訴人報警之情形下簽署該份切結書
    ，自尚難遽認其內容確均出於其未受強制之真意。再者證人甲○○、吳廣怡均為
    告訴人公司之職員，其等基於公司利益而為不利被告之陳述，尚非毫無可能，尤
    有進者，告訴人自承當時庫存之報表均未保存而無法提出，然既認被告確有侵占
    情事，則此等報表即屬該公司主張權利之重要資料，乃竟未善加保存而任其佚失
    ，於理實有未合。再參以告訴人亦自承南港店於八十七年十一月十四日至十六日
    三日之營業收入總額為五萬餘元（參本院八十九年六月二十八日訊問筆錄），然
    被告所侵占者僅為其中三萬四千三百八十八元，苟其真尚有侵占存貨之情事，焉
    有未就該三日全部之五萬餘元之收入均歸為已有之理？是綜上各情以觀，告訴人
    及證人之指述實非毫無瑕疵可指，此外復無其他積極事證可認被告確有此等犯行
    ，揆諸前開說明，其犯行尚屬不能證明，然此部分未據公訴人起訴，爰不另為無
    罪之諭知，附此敘明。
據上論斷，應依刑事訴訟法第二百九十九條第一項前段、刑法第五十六條、第三百三
十六條第二項、第七十四條第一款、罰金罰鍰提高標準條例第一條前段，判決如主文
。
本案經檢察官郭永發到庭執行職務。
中      華      民      國      八十九      年    十二    月  二十二    日
                                  臺灣板橋地方法院刑事第二庭
                                      審判長法  官  梁  宏  哲
                                            法  官  高  玉  舜
                                            法  官  楊  博  欽
右正本證明與原本無異。
如不服本判決，應於判決送達後十日內，向本院提出上訴狀。
                                            書記官  韓  毓  寧
中      華      民      國      八十九      年    十二    月  二十二    日
附錄本案論罪科刑法條全文：
中華民國刑法第三百三十六條
對於公務上或因公益所持有之物，犯前條第一項之罪者，處一年以上七年
以下有期徒刑，得併科五千元以下罰金。
對於業務上所持有之物，犯前條第一項之罪者，處六月以上五年以下有期
徒刑，得併科三千元以下罰金。
前二項之未遂犯罰之。


司法院資訊處製作；財團法人民間司法改革基金會備份。
